# 请教同一控制下子公司收购母公司的合并报表如何处理

提问人：chenyiwei 时间：2017-09-14 18:13:01
可参考《瑞华研究 2010 ～ 2016 汇编》中关于“母子颠倒”的相关案例。在最简单的情形下，B公司合并报表层面的实收资本是其自己的实收资本，合并报表层面的留存收益是A、B的留存收益合计（假设两者之间无内部交易未实现损益），净资产差额体现为合并报表中的资本公积，即以资本公积作为最终平衡项目。

回答人：chenyiwei
可参考《瑞华研究 2010 ～ 2016 汇编》中关于“母子颠倒”的相关案例。在最简单的情形下，B公司合并报表层面的实收资本是其自己的实收资本，合并报表层面的留存收益是A、B的留存收益合计（假设两者之间无内部交易未实现损益），净资产差额体现为合并报表中的资本公积，即以资本公积作为最终平衡项目。

提问人：stonealexander 时间：2017-09-19 13:58:54
陈老师，刚刚又研究了一下，有如下几个问题： 1 、如果在合并报表层面，A公司账面的实收资本和长期股权投资是需要剥离的。那么合并抵消时：借：实收资本，借：资本公积，贷：长期股权投资。出具该分录后，如果合并报表资本公积出负数了该如何处理。
2 、在《瑞华研究 2010 ～ 2016 汇编》中提到，第一步自然人甲从A公司手中现金收购B公司股权，那么在B公司的合并报表层面应把该交易中的股权转让款视同自然人甲对合并会计主体的资本性投入，于收到时计入合并报表中的资本公积处理。 我们在实际操作中，甲按B公司账面净资产的金额约 9000 万，支付给A公司股权转让款，支付完成后A公司账面净资产 9000 万。然后A公司分红，只保留实收资本 100 万。第二步B公司支付自然人甲 100 万收购A公司股权。至此完成同一控制合并。请问陈老师，这样的操作，第一步股权转让款 9000 万是不是不涉及《瑞华研究 2010 ～ 2016 汇编》中提到的自然人甲对合并会计主体的资本性投入。

回答人：chenyiwei
2 、如果各步骤是一揽子交易（实际情况很可能如此），则最终结果是按照A+B合并主体与其股东之间的资金收付净额作为对合并报表层面资本公积的调整。

回答人：chenyiwei
1 、合并报表层面的股东权益明细项目不像个别报表那样在《公司法》中有特定的含义，因为合并报表主体是经济主体而不是法人主体，所以无需担心其合并报表层面的资本公积负数问题。